【裁判字號】    94,簡上,163
【裁判日期】    950127
【裁判案由】    侵占
【裁判全文】
臺灣雲林地方法院刑事判決             94年度簡上字第163號
上  訴  人  臺灣雲林地方法院檢察署檢察官
被      告  丙○○
上列上訴人因被告侵占案件，不服本院簡易庭94年度簡字第151
號於中華民國94年9 月22日第一審判決（檢察官聲請簡易判決處
刑書案號：94年度發查偵字第182 號），提起上訴，並擴張經移
送併辦之犯罪事實（臺灣雲林地方法院檢察署94年度核退偵字第
55號、94年度偵字第4435號），本院管轄之第二審合議庭判決如
下：
    主  文
原判決撤銷。
丙○○連續意圖為自己不法之所有，而侵占對於業務上所持有之
物，處有期徒刑玖月，緩刑貳年。
    事  實
一、丙○○自民國89年3 月15日起，擔任保誠人壽保險股份有限
    公司（下稱保誠公司）之業務主任，職司招攬保險、代收客
    戶保險費之業務，係從事業務之人。詎其竟基於意圖為自己
    不法所有之概括犯意，先後於如附表所示之時間、地點，向
    客戶收取如附表所示之保險費，總金額為新臺幣（下同）21
    萬2,681 元之現金，繼於各次收取款項後之2 或3 個月內，
    在雲林縣西螺鎮○○○路64號其住處內，分別將因業務上而
    持有之該等保險費易為所有而挪用，多次予以侵占入己。嗣
    經保誠公司發覺而查悉上情。
二、案經保誠公司提出告訴由臺灣雲林地方法院檢察署檢察官偵
    查後，聲請簡易判決處刑。
    理  由
一、訊據被告丙○○對於上揭犯罪事實均坦承不諱，核與告訴人
    保誠公司指訴情節及被害人甲○○、丁○○於警詢中所述受
    害情事相符。此外，復有挪用明細表、業務人員報聘申請書
    、聲請書、還款同意書、被告之親筆信函、存摺資料、切結
    書、保誠公司之營業執照、台北市政府營利事業登記證、保
    誠公司人壽保險與附加契約要保書、保誠公司保險契約內容
    變更申請書、保誠公司預收第一次保險費相當額送金單管理
    辦法、保誠公司業務品質評議管理辦法暨作業相關細則、承
    攬業務人員招攬行銷管理規章、被害人乙○○之聲明書、被
    告之自白書等附卷可稽，被告自白核與其他證據相符，可以
    採信。其犯行明確，應堪認定。
二、核被告丙○○所為，係犯刑法第336 條第2 項之業務侵占罪
    。被告先後多次侵占行為之時間緊接，觸犯構成犯罪要件相
    同之罪名，顯係基於概括犯意反覆為之，為連續犯，應依刑
    法第56條之規定，論以一罪，並加重其刑。公訴人雖未就如
    附表編號9 之移送併辦部分起訴，惟該部分犯行既經公訴人
    擴張犯罪事實，且核與起訴部分有連續犯之裁判上一罪關係
    ，應為起訴效力所及，本院自得併予審理。爰審酌被告並無
    前科，有臺灣高等法院被告前案紀錄表在卷可參，其因婚姻
    及經濟變故，生活窘迫，為子女教育費用及房屋貸款無著，
    失慮觸法，其犯後態度良好，坦承罪行不諱，又已清償過半
    之款項，尚餘8 萬餘元未還等一切情狀，量處如主文所示之
    刑。又被告經此刑之宣告後，應知警惕，諒無再犯之虞，故
    認以暫不執行為適當，併予宣告緩刑2 年，以啟自新。
三、原判決論罪科刑，固非無見，惟未及審酌被告如附表編號9
    之犯行，尚有未洽，檢察官上訴意旨主張原判決不當，為有
    理由，自應撤銷原判決。
四、適用之法律：
  (一)刑事訴訟法第455 條之1 第1 項、第3 項、第369 條第1 項
    前段、第364 條、第299 條第1 項前段。
  (二)刑法第336 條第2 項、第56條、第74條第1 款，罰金罰鍰提
    高標準條例第1 條前段。
中    華    民    國    95    年    1     月    27    日
                  刑事第四庭    審判長法  官 吳福森
                                      法  官 葉明松
                                      法  官 吳基華
以上正本證明與原本無異。
不得上訴。
                                      書記官 徐基典
中    華    民    國    95    年    1     月    27    日
附記論罪法條全文：刑法第336條第2項。
中華民國刑法第336 條 (公務公益侵占罪、業務侵占罪)
對於公務上或因公益所持有之物，犯前條第1 項之罪者，處一年
以上七年以下有期徒刑，得併科5000元以下罰金。
對於業務上所持有之物，犯前條第 1 項之罪者，處六月以上五年
以下有期徒刑，得併科 3000 元以下罰金。
前二項之未遂犯罰之。
附表：
┌─┬──────┬────┬────┬────┬────┬────┐
│編│收 款 日 期 │收款地點│保戶姓名│保單號碼│收取保險│備    註│
│號│            │        │        │        │費之金額│        │
├─┼──────┼────┼────┼────┼────┼────┤
│1 │92年8 月間  │被告住處│甲○○  │00000000│13,086  │續期保費│
│  │            │        │        │        │        │        │
├─┼──────┼────┼────┼────┼────┼────┤
│2 │92年8 月間  │同上    │甲○○  │00000000│1,558   │續期保費│
├─┼──────┼────┼────┼────┼────┼────┤
│3 │92年8 月間  │同上    │甲○○  │00000000│15,845  │續期保費│
├─┼──────┼────┼────┼────┼────┼────┤
│4 │92年8 月間  │同上    │甲○○  │00000000│14,963  │續期保費│
├─┼──────┼────┼────┼────┼────┼────┤
│5 │92年8 月間  │同上    │甲○○  │00000000│1,431   │續期保費│
├─┼──────┼────┼────┼────┼────┼────┤
│6 │92年8 月間  │同上    │甲○○  │00000000│982     │續期保費│
├─┼──────┼────┼────┼────┼────┼────┤
│7 │92年8 月間  │同上    │甲○○  │00000000│        │首期保費│
├─┼──────┼────┼────┼────┤20,000  ├────┤
│8 │92年8 月間  │同上    │甲○○  │00000000│        │首期保費│
├─┼──────┼────┼────┼────┼────┼────┤
│9 │93年5 月10日│斗六市華│乙○○  │00000000│87,882  │首期保費│
│  │            │南銀行  │        │        │        │        │
├─┼──────┼────┼────┼────┼────┼────┤
│10│93年8 月16日│西螺鎮南│丁○○  │00000000│56,934  │續期保費│
│  │            │企銀行  │        │        │        │        │
└─┴──────┴────┴────┴────┴────┴────┘


司法院資訊處製作；財團法人民間司法改革基金會備份。
